臺灣新北地方法院民事判決
110年度婚字第367號
原      告  乙○○(Gijs Slijpen)


訴訟代理人  李庚燐律師
被      告  甲○○
上列當事人間請求離婚事件，本院於中華民國110年12月8日言詞
辯論終結，判決如下：
    主      文
原告之訴駁回。
訴訟費用由原告負擔。
    事實及理由
壹、程序方面：
一、按夫妻之一方為中華民國國民，婚姻事件由中華民國法院審
    判管轄，家事事件法第53條第1項第1款定有明文。本件被告
    為中華民國國民，原告為荷蘭國國民，有原告之護照、居留
    證、被告之戶籍謄本等件在卷可稽，依前揭規定，本院自有
    國際審判管轄權。
二、按離婚及其效力，依協議時或起訴時夫妻共同之本國法；無
    共同之本國法時，依共同之住所地法；無共同之住所地法時
    ，依與夫妻婚姻關係最切地之法律，涉外民事法律適用法第
    50條定有明文。查兩造為不同國籍，現未共同生活，無共同
    本國法及住所地法，惟兩造在我國結婚並辦理結婚登記，婚
    後原同住在新北市○○區○○路0段000巷00號（下稱板橋住
    所），堪認我國為與兩造婚姻關係最切地，揆諸上開規定，
    本件離婚事件自應適用中華民國法律。
貳、實體方面：
一、原告主張：原告為荷蘭國人，兩造於民國107年4月30日在臺
    灣辦理結婚登記，並於107年8月25日在臺北舉行婚禮，婚後
    同住在板橋住所。詎原告自107年9月底起受到被告冷暴力對
    待，兩造在板橋住所時幾無互動或冷淡，被告對原告所提出
    遊、探親、發生親密行為等邀約均予拒絕，原告雖一再試圖
    溝通欲修復兩人冰冷關係，然最後均致兩造吵架，被告皆以
    不想忍受原告情緒、與原告溝通壓力過大等理由，拒絕與原
    告溝通，令原告深感痛苦，並興起回荷蘭工作之念頭，試圖
    取得更好之工作並轉換環境，或可改善兩造關係，遂於107 
    年11月29日告知被告其已上傳履歷，並持續告知面試進度，
    嗣原告於108年1月間取得荷蘭之工作，兩造並對日後要共赴
    荷蘭定居生活達成共識，惟兩造冷淡關係仍無改善，被告更
    於107年12月31日、108年1月11日表示要離婚，並已簽好離
    婚文件等語，又兩造性生活不協調，無論次數、頻率、方式
    等均無法配合，婚後性行為次數寥寥可數，被告以壓力過大
    、性冷感為由不願嘗試解決，已成為兩造爭吵主因，直到10
    8年3月16日兩造才有較好溝通，原告亦於108年3月24日先行
    離臺返回荷蘭，並不時關心被告，全額資助被告於108年7月
    及10月至荷蘭一週及兩週，參與原告哥哥之婚禮及了解荷蘭
    生活，然被告對荷蘭事物無太大興趣，甚曾說不想住荷蘭，
    或詢問原告可否搬回臺灣等，更對原告所找學習荷蘭語學校
    寄發之email置之不理，無積極赴荷蘭生活之作為，且兩造
    見面後之冷淡及性生活無太大改善，被告於108年10月返臺
    後，兩造就是否維持婚姻關係持續溝通，終於108年11月25
    日取得離婚共識，此後兩造僅就原告何時來臺辦理離婚一事
    而有聯繫，彼此間並無互動關心，顯見兩造均已無共同生活
    之意願，且兩造自108年10月中已再無共營婚姻生活，分居
    迄今已逾2年，夫妻關係名存實亡，依一般人之生活經驗，
    雙方共同生活之婚姻目的已經不能達成，足認兩造之婚姻已
    生破綻而無回復希望，應認兩造已構成難以維持婚姻之重大
    事由，爰依民法第1052條第2項規定，請求判准原告與被告
    離婚等語。並聲明：准原告與被告離婚。
二、被告則以：兩造婚後感情融洽，原告隻身來臺，被告不惜花
    費自身積蓄舉辦婚禮，僅為給原告留下美好回憶。豈料，原
    告婚後性欲興甚，不顧被告身為空姐，每日工作早出晚歸與
    長途飛行之辛勞，以情緒勒索方式強迫被告與之性行為，倘
    有不從，即責怪被告性冷感，並與被告爭吵、鬧離婚，另原
    告個性固執且大男人主義，無法接受被告解釋，甚至怪罪被
    告不懂其想法，導致被告曾萌生放棄婚姻之想法而說出離婚
    之氣話，然被告為給彼此冷靜空間，並尊重原告生涯規劃，
    於108年初原告欲前往荷蘭工作時，被告雖不捨仍贊同，並
    要原告給予時間離職、與親友道別及搬家，在兩造暫時分離
    期間，兩造感情已有顯著改善，彼此關懷、分享生活中趣事
    與各種甜蜜、曖昧對話，鮮少爭吵，於108年7月間被告前往
    荷蘭與原告相聚，一同參加原告胞兄婚禮，期間兩造回憶新
    婚甜蜜點滴，感情獲得昇華，再於108年10月間被告前往荷
    蘭與原告同住，期間兩造放下過往，決定被告於109年1月至
    荷蘭與原告共同永久居住，兩造婚姻裂縫業已修復，雖偶有
    小爭吵，然顯未達處於相同境遇之人均將喪失維持婚姻意欲
    之程度，被告仍對彼此婚姻抱有希望，盼能與原告多加溝通
    ，共同努力找出婚姻問題並一同克服解決。兩造婚姻波折，
    多係因原告未體諒被告辛勞、疏於體會被告想法所致，原告
    自屬造成兩造婚姻發生破綻可歸責性較大之一方等語。並聲
    明：原告之訴駁回。
三、原告主張兩造於107年4月30日在我國辦理結婚登記，現婚姻
    關係存續中等情，為被告所不爭執，並有前開戶籍謄本、結
    婚書約等件在卷可稽，自堪信為真實。
四、原告主張兩造間婚姻發生嚴重破綻，有難以維持之重大事由
    等情，為被告所否認，並以前詞置辯。經查：
（一）按有民法第1052條第1項所列舉10款判決離婚事由以外之
      重大事由，難以維持婚姻者，夫妻之一方得請求離婚，民
      法第1052條第2項本文定有明文。惟婚姻以夫妻終生之共
      同生活為目的，婚姻是否有難以維持之重大事由，判斷標
      準為婚姻是否已生破綻而無回復之希望，此不可由原告已
      喪失維持婚姻意欲之主觀面加以認定，而應依客觀標準，
      即難以維持婚姻之事實，是否已達於倘處於同一境況，任
      何人均將喪失維持婚姻希望之程度以決之。再民法第1052
      條第2項但書規定，難以維持婚姻之重大事由應由夫妻之
      一方負責者，僅他方得請求離婚，係為公允而設，故難以
      維持婚姻之重大事由，夫妻雙方均應負責時，應比較衡量
      雙方之有責程度，僅責任較輕之一方，得向責任較重之他
      方請求離婚，如雙方有責程度相同時，則雙方均得請求離
      婚，始符公平。
（二）原告主張婚後被告對其冷暴力，對其所提出遊、探親、發
      生親密關係等邀約、所為溝通均予拒絕，更表示要離婚等
      情，固據提出兩造間對話紀錄為證，而被告雖不爭執婚後
      兩造有爭吵之事實，惟以原告係兩造婚姻波折可歸責性較
      大一方，且婚姻裂縫於原告至荷蘭工作期間已修復等節為
      辯，並提有兩造間對話紀錄為駁。查，經觀覽前揭對話紀
      錄，原告雖於對話中表示被告已對其冷淡8週、6個月、未
      對其說愛等語，並詢問被告原因並想解決等語，惟被告並
      非均拒絕溝通，被告曾於107年12月5日稱：「你只是逼我
      解決你的感受問題，說你很受傷你不快樂。Be honest。
      我沒有什麼特別的感覺。我只是覺得很煩。你又要跟我吵
      。又要走路很大聲。又要關門很大聲。你讓我覺得。你的
      感受最重要。我必須要配合你解決你的問題。」、「你沒
      有特別照顧我，經濟上一直跟我計較。每次都要我花錢去
      陪你做你想做的事，我的父母也是我自己照顧。回到家要
      看你的臉色、不開心還要關門很大聲、還要承受你給我的
      情緒。」等語，復於107年12月14日傳送：「我覺得都是
      你要做什麼我需要配合你。我不配合你。就是給我臉色看
      。讓我生活有壓力……我不跟你出去就說我在傷害你」等語
      ，再於108年1月11日傳送：「對我來說談一談沒有意義。
      你只是在發洩你的情緒而已。你只要說我們來談一談，我
      壓力就會很大。我沒有想要什麼。你要離婚就離婚。如果
      你要談一談，我可以傳訊息跟你談。……我覺得你沒有很照
      顧我。你一直覺得對我很大方但我覺得沒有，如果我覺得
      沒有，你會不高興甚至生氣，之後還要承受你給我的壓力
      。準備婚禮我壓力很大，我也需要上班。……你沒幫忙就算
      了，還覺得我ruined你的單身派對。我覺得非常失望，因
      為你連感謝都不會。……每次看到你我壓力都很大，我不知
      道什麼時候跟我說要談一談，然後你最後生氣攻擊我，然
      後還跟我狡辯說我應該要懂你是怎樣的人」等語，是原告
      雖主張被告對其冷淡、不願溝通等語，然被告亦承受原告
      給予之壓力，原告主張其試圖修復，惟其除傳送訊息予被
      告外，未見其於對話中或婚姻期間提出任何積極、有效之
      改善方法，佐以原告於書狀中亦稱：兩造間乃跨國婚姻，
      本就會因語言溝通及文化差異而容易產生誤會，原告縱使
      來臺逾10年，日常中文溝通無礙，仍不免有詞不達意或不
      瞭解臺灣文化之情形而造成誤會的發生等語，衡以當時兩
      造結婚同住生活未久，加上文化差異，本就需時間磨合，
      兩造同住板橋住所期間，除前揭對話外，尚能和平、理性
      討論原告面試、找工作、兩造至荷蘭生活之空間與花費、
      被告學習荷蘭語等事宜，並有互道晚安等情，甚兩造於10
      8年3月24日原告離臺至荷蘭工作後，彼此早晚相互關心、
      傾吐想念及愛意，被告並兩度至荷蘭參加原告兄長之婚禮
      及短暫同住，被告前揭所辯，堪屬可信，尚難認兩造婚姻
      已生破綻至難以回復之程度。
（三）原告雖主張婚後兩造性生活不協調，無法相互配合，被告
      不願嘗試解決，並成為兩造爭吵主因云云。惟查，觀諸原
      告所提108年10月24日之對話紀錄，原告稱：「我已經會
      中文，荷蘭，會做愛，會走路，會去哪裡，會對東西有興
      趣。我不想放棄這些。妳可以選。妳也要不要那些」等語
      ，被告稱：「我不想影響你的想法，我也不能保證改變成
      完全你想要的做愛方式，你不能接受我也沒辦法。做愛頻
      率可以提高，但要完全照著你想要的方式做愛，我沒辦法
      保證，所以你要想一下，你要什麼？」、「質量我不能保
      證。我不是機器人，你設定就可以了」、「你不只是要我
      做，你還要我『想要』做，這不是壓力是什麼」、「因為你
      希望我用你的方式做愛，因為你會覺得是我的責任。因為
      你的要求讓我覺得做愛不自然」等語，足認被告並非不願
      改變，亦非惡意拒絕，且有嘗試與被告溝通，縱被告對性
      生活之次數、頻率與方式未如原告所願，惟性生活本係兩
      造應基於夫妻間之互愛互諒，透過溝通方式，甚至共同參
      與諮商或尋求專業治療加以調整及解決之事，原告單方面
      主張被告無法配合其需求，並執此為兩造婚姻破綻事由，
      然未見原告有何尋求解決之道，是原告此節主張，難認可
      取。
（四）原告主張兩造於108年11月25日達成離婚共識乙情，惟為
      被告否認，並辯稱：兩造已約定伊於109年1月至荷蘭同住
      ，但伊於108年10月自荷蘭返臺後，原告突稱要離婚，不
      讓伊前往荷蘭，伊為讓原告返臺並願與伊溝通，始順原告
      意思而回應，並無要離婚等語。經查，據原告所提對話紀
      錄所示，被告於108年11月3日稱：「我現在沒有要求離婚
      。但如果你要離婚，我接受。……如果是你想離婚，你就跟
      我說，不要一直說我想離婚，這個話不是我的意思……你只
      是等我想搬去荷蘭然後再跟我離婚嗎？但我現在跟你說，
      我不想要離婚，我只想要我們好好溝通跟改善關係。……我
      說到離婚是我不對，但我覺得我們要改善這個問題。……所
      以如果你自己沒有辦法接受。是你想離婚。那你需要承認
      這個。不是把離婚的責任放在我身上。……如果你要離婚，
      我就跟我父母說。……請你來台灣辦離婚」等語，難認被告
      有離婚之意；復被告雖於108年11月25日稱：「你想分開
      ，我答應你。訂一個時間跟我說，我交代大家。儘快辦好
      ，讓你自由快樂。」等語，惟原告傳送：「Please first
       check if there is a solution without me having to
       go to Taiwan」等語時，被告係覆以「No」一語，再於1
      08年12月8日傳：「我尊重你不想繼續我們的婚姻，但請
      你訂一個時間來台灣簽字」等語，難認兩造已有離婚之共
      識，且被告不斷表示希望原告來臺灣之意，佐以原告自10
      8年3月24日前往荷蘭後，迄今未回臺，是被告所辯係希望
      原告回臺始順應原告離婚之意等語，非屬虛言。
  (五)原告雖主張兩造於108年1月間達成日後赴荷蘭定居之共識
      乙節，惟據原告所提原證6、7之對話紀錄，僅得證被告未
      反對原告前往荷蘭工作，並曾就至荷蘭生活所需房間、金
      錢有所討論，未見兩造於當時已達成至荷蘭同住之協議，
      則兩造住所仍應為板橋住所，原告係因工作而前往荷蘭，
      至今卻再未回臺與被告同住，亦不同意被告前往荷蘭與原
      告同住（見本院110年10月20日言詞辯論筆錄），佐以原
      告所提對話紀錄，難認被告故意拒絕學習荷蘭語，係因工
      作、金錢等因素考量，尚未穩定學習，佐以原告至臺灣學
      習中文之時間亦非短暫，學習語文本非一蹴可及之事，難
      逕以此苛責被告無積極赴荷之作為，故兩造分居迄今且互
      動冷淡等節，自難片面歸責於被告，反較可歸責於原告。
（六）綜上，兩造於原告赴荷蘭工作前，固有前揭爭執，但夫妻
      間因生活習慣與生長環境不同，價值觀念或有差異，致生
      意見不合，在所難免，本應就雙方歧見理性溝通、相互退
      讓，以維持家庭生活及情感之和諧，難以雙方婚姻生活間
      有所爭執、冷靜，即認婚姻已生重大破綻，況兩造為跨國
      婚姻，更需共同努力維繫。然原告於兩造相處上亦有其固
      執之處，被告屢屢表達受有原告情緒壓力而未見改善，造
      成兩造間相處之隔閡日深，惟兩造分居後彼此關懷，修復
      破綻，尚難認兩造婚姻已達不可回復之程度。縱兩造已逾
      2年未共同生活，惟被告於本院審理時仍表達希維持婚姻
      ，並願前往荷蘭共同生活，顯然被告對原告尚存夫妻情意
      ，亦有努力維繫婚姻之意願，本件兩造婚姻關係無從改善
      ，實乃因原告主觀上已喪失維持婚姻之意欲所致，且依前
      揭調查，原告屬可歸責性較大之一方，自不得向責任較輕
      之被告請求離婚。
五、從而，原告依民法第1052條第2項規定請求判決與被告離婚
    ，為無理由，應予駁回。
六、本件判決之基礎已臻明確，兩造其餘攻擊防禦方法及所用證
    據資料，經核與本件判決結果不生影響，自無逐一審究之必
    要，附此敘明。
七、訴訟費用負擔之依據：家事事件法第51條、民事訴訟法第78
    條。
中    華    民    國    110    年    12   月    24    日
                     家事法庭  法  官  顧仁彧
以上正本係照原本作成。
如對本判決上訴，須於判決送達後20日之不變期間內，向本院提
出上訴狀。如委任律師提起上訴者，應一併繳納上訴審裁判費。
中    華    民    國    110    年    12   月    24    日
                               書記官  黃馨德